【裁判字號】    90,上訴,833
【裁判日期】    901219
【裁判案由】    毒品危害防制條例
【裁判全文】
臺灣高等法院臺南分院刑事判決           九十年度上訴字第八三三號      Ｃ
      上  訴  人
      即  被  告  甲  ○  ○
      選任辯護人  翁  秋  銘
      上  訴  人
      即  被  告  丁  ○  ○
      選任辯護人  查  名  邦  律師
右上訴人因違反毒品危害防制條例案件，不服臺灣臺南地方法院八十九年度訴字第八
六五號中華民國九十年五月二十三日第一審判決（起訴案號：臺灣臺南地方法院檢察
署八十九年度偵字第六四四四號、八十九年度偵字第六四四五號），提起上訴，本院
判決如左：
      主      文
原判決撤銷。
甲○○、丁○○共同連續販賣第一級毒品，各處無期徒刑，均褫奪公權終身。扣案之
第一級毒品海洛因柒包（合計淨重零點參貳公克，包裝重參點肆伍公克），沒收銷燬
之；扣案之行動電話機具壹支，沒收之；販賣第一級毒品所得新臺幣肆仟元沒收，如
全部或一部不能沒收時，以其財產抵償之。
      事      實
一、甲○○與丁○○係男女朋友關係，二人同居於臺南市○○街三十二巷五十七弄三
    十號甲○○住處，且均染有施用第一級毒品海洛因之惡習，為支付施用毒品之花
    費，竟共同意圖營利，並基於販賣第一級毒品海洛因之概括犯意聯絡及行為分擔
    ，共同出賣第一級毒品海洛因。甲○○、丁○○先於民國（下同）八十九年三、
    四月間某日，在高雄某處向一名不詳姓名年籍綽號「阿草」或「草兄」之人販入
    約值新臺幣（下同）一萬五千元之第一級毒品海洛因後，加以分裝為小袋。其二
    人賣出海洛因之交易方式係以甲○○所申請之行動電話號碼0000000
    三號為聯絡工具，購買毒品者與丁○○約定地點後，由甲○○將第一級毒品海洛
    因交由丁○○持往交易，丁○○收取價金後交予甲○○。甲○○與丁○○二人於
    八十九年四月底某日、八十九年五月十日、八十九年五月二十九日下午四時許，
    連續先後三次（按甲○○雖於八十九年四月十八日至八十九年五月十六日在營服
    役，惟在此期間對於販賣第一級毒品海洛因仍與丁○○有犯意之聯絡及行為之分
    擔），以上開交易方式販賣第一級毒品海洛因予乙○○，亦即乙○○撥打行動電
    話號碼0000000三號與丁○○聯絡後，由丁○○持第一級毒品海洛因
    至臺南市○○街三十二巷五十七弄三十號甲○○住處附近之社區活動中心，以每
    小包一千元之價格，每次賣出一小包，販賣第一級毒品海洛因予乙○○，先後賣
    出合計三小包三千元；又於八十九年五月中旬某日（五月十七日以後），甲○○
    與丁○○二人以同一方式，由丙○○撥打行動電話號碼0000000三號
    與丁○○聯絡後，以每小包一千元之價格，由丁○○持第一級毒品海洛因一小包
    至上開社區活動中心，出賣第一級毒品海洛因予丙○○一次。嗣於八十九年五月
    三十日上午十時五十分許，經臺南市警察局持臺灣臺南地方法院檢察署檢察官簽
    發之搜索票，在臺南市○○街一三一巷三十一號乙○○住處搜獲乙○○所有注射
    針筒一支、小塑膠袋一個，乙○○乃供出毒品係撥打行動電話號碼00000
    00三號聯絡購買，經警帶同乙○○至臺南市安南區朝皇宮前，由乙○○與甲○○聯絡，佯稱欲購買毒品云云，甲○○要求乙○○至其住處，並外出查看，致
    為警查獲而不遂，並在臺南市○○街三十二巷五十七弄三十號甲○○住處扣得其
    所有共同供販賣所用之第一級毒品海洛因七小包（經送鑑定後淨重零點三二公克
    ），及甲○○所有共同供本件販賣所用之行動電話號碼0000000三號
    之行動電話機具一支。
二、案經臺南市警察局移送臺灣臺南地方法院檢察署檢察官偵查起訴。
      理      由
一、訊據被告甲○○、丁○○均矢口否認有何販賣毒品海洛因之犯行，被告甲○○辯
    稱：我和我女朋友丁○○是向高雄「阿草」買回來自己要吸食的，並沒有販賣給
    任何一個人，分裝小袋是為了方便吸食及怕一次吸食太多會有危險，因為我有一
    表兄就是吸食過量毒品而死亡。0000000０三號行動電話是我假釋回來
    後自己申請使用的，實際上也不是完全我在使用。我沒有以該行動電話作為聯絡
    工具，那段時間我在服役，五月二十九日我沒有接到任何人的電話，甚至於乙○○的電話我也沒有接到。我驗退回來不曾跟乙○○聯絡過，因為我回來時身體很
    差，丙○○我也從來不認識。五月三十日，乙○○有打電話要找丁○○，我說丁○○身體不舒服，他前前後打了好幾通電話來，我告訴他有事情來我家說，他說
    我母親很兇不敢來。我會去廟口是因為我女兒及我侄女肚子餓了，我載小孩出去
    買東西吃，出去時警察就把我攔下來了，我不知道是什麼事情。查獲七小包的海
    洛因，是警察將我押到我家，但沒有搜到任何東西，是丁○○自己拿出來的云云
    ；被告丁○○則以：我以前所講的話都不實在，是甲○○的母親要我擔罪的，有
    錄音帶為證，因為甲○○的母親說只會關二、三年，因為二、三年我會替他承擔
    ，但如果是無期徒刑的話，我這輩子就完蛋了。乙○○、丙○○都是坦護甲○○
    ，他們都是甲○○的朋友，我根本不認識他們，也沒有賣毒品給他們，警察來我
    家時，我人還在睡覺云云置辯。惟查：
  (一)被告甲○○偵查及原審調查中供稱：海洛因是我今年（即八十九年）三、四月間
    向高雄「阿草」買的，我是先打電話聯絡，去買了一萬五千元的海洛因等語（見
    八十九年度偵字第六四四四號偵查卷《下稱偵查一卷》第十頁反面、第二十五頁
    正面、反面、原審卷第十七頁正面）；被告丁○○則於警訊、偵查及原審調查中
    均供稱：扣案七包海洛因是於八十九年三、四月間去向高雄「草兄」買的，我們
    先打電話聯絡，買來時是塊狀，是甲○○分裝成小包來注射，甲○○還販賣給他
    朋友乙○○、丙○○等語（見南市警刑偵字第三三五號《下稱警一卷》第四頁正
    面、第五頁正面、偵查一卷第十四頁正面、第二十五頁反面、原審卷第十五頁反
    面），顯見被告甲○○、丁○○就毒品來源均供稱係於八十九年三、四月間購自
    於高雄一名綽號「阿草」或「草兄」之人等情互核一致，此部分事實應堪認定。
  (二)本案被告甲○○、丁○○之所以經警查獲，係警方於八十九年五月三十日上午十
    時五十分許，在臺南市○○街一三一巷三十一號查獲證人乙○○持有注射毒品海
    洛因用之針筒一支及小塑膠袋一個，嗣證人乙○○配合警方到案製作筆錄並證述
    ：我所施用之毒品海洛因係向一名不詳綽號「米粉」之女子以每包一千元所購得
    ，如我需要，便打行動電話0000000三號向「米粉」購買，我前後向
    「米粉」購買三次，每次均購買一千元，地點均在臺南市安南區海尾活動中心，
    第一次係於八十九年四月底左右，第二次係於八十九年五月十日左右，第三次係
    於八十九年五月二十九日十六時許，「米粉」是我朋友的女友，我與她沒有結怨
    或財務糾紛，丁○○就是「米粉」，亦是賣毒品給我之人等語明確（見警一卷第
    十八頁反面、第十九頁正面）；又證人丙○○亦係警方循線於八十九年五月三十
    日上午十二時許，持搜索票前往臺南市○○區○○路五段一七一巷一四號搜索
    ，嗣證人丙○○配合警方到案製作筆錄並證稱：我所注射之海洛因是向一位住在
    安南海尾地區綽號「憨蝦」男子之女友所購得，他們的真實姓名我不知道，但他
    們所持用之行動電話號碼為0000000三號可作為聯絡，我購買時均是
    該女友約定時地取貨，我每次購買一小包一千元，警方帶回辦公室的二人我認識
    ，經我當面指認，男子甲○○就是綽號「憨蝦」，而女子丁○○即是甲○○之同
    居女友，是丁○○將海洛因售予我注射的沒錯，我與他們沒有任何仇恨，我於五
    月三十日之二個星期前某日下午三時許，在安南區附近活動中心買了一包一千元
    之海洛因等語綦詳（見警一卷第二十頁反面、第二十一頁正面、第二十二頁反面
    ）；觀以被告丁○○經警查獲後到案製作筆錄時亦供稱：甲○○在分裝海洛因時
    ，我如果在的話，就幫他燒塑膠袋好包裝，分裝好的海洛因每包售價一千元，如
    果甲○○要販賣海洛因時，有時會叫我代他拿出去販售，都是甲○○叫我出去賣
    ，我才出去賣的，乙○○及丙○○是我男朋友甲○○的朋友，我不認識，我只是
    奉甲○○的指示將海洛因售予他們大約各二、三次等語（見警一卷第四頁正面、
    反面），再於偵查中供稱：我幫甲○○賣給乙○○二、三次，每次向乙○○收一
    千元轉交給甲○○，賣給丙○○約有一、二次，每次一千元，時間均是在五月間
    ，都是打甲○○手機0000000三號聯絡等語（見偵查一卷第十五頁反
    面），參以被告甲○○於偵查及本院調查中亦供承：我的綽號是「憨蝦」等語（
    見偵查一卷第十頁正面、本院九十年六月二十七日訊問筆錄），綜上，互核上開
    證人乙○○、丙○○、被告丁○○於警訊及初次偵查中所述之毒品交易聯絡方法
    、交貨者、交貨時地等情均相符一致，再衡以證人乙○○、丙○○與被告甲○○
    、丁○○間宿無怨隙，當無惡意設詞誣陷被告甲○○、丁○○之理，且證人乙○○、丙○○於警訊中所述又核與被告丁○○於警訊及初次偵查中供述等情相符一
    致，是以證人乙○○、丙○○於警訊中之證詞應屬可採。另被告丁○○雖否認其
    綽號係「米粉」等云，惟證人乙○○於本院調查中已證述：甲○○是「憨蝦」，
    丁○○我叫她「米粉」，因為她的頭髮當時像米粉等語（見本院九十年十二月五
    日訊問筆錄），且依被告丁○○及證人乙○○前開所述，確實係被告丁○○與證
    人乙○○交易毒品無訛，是以證人乙○○所述「米粉」這個綽號是自己稱呼被告
    丁○○，尚非虛妄，縱被告丁○○所辯其平日綽號並非「米粉」等情屬實，然實
    際上被告丁○○確實係親自前往交易毒品之人，是其此部分所辯，核與本院認定
    之事實尚屬無涉，是以證人乙○○、丙○○均係以撥打行動電話號碼0000
    000三號與被告丁○○聯絡，雙方並約定交易時間、地點，再由被告丁○○
    親自將其與被告甲○○已分裝好之第一級毒品海洛因攜往約定地點與證人乙○○
    、丙○○完成交易等情堪以認定。
  (三)被告丁○○嗣後於原審及本院調查、審理中以首揭情詞置辯，而證人乙○○於原
    審及本院調查中亦翻異前詞，改以：我是向丁○○要海洛因的，曾討過二、三次
    ，並非買的，我想我和甲○○交情不錯，所以丁○○才會給我海洛因，警訊中當
    時人不舒服，藥癮發作，意識不是很清楚，所以警察說什麼就什麼了云云（見原
    審卷第一五一頁正面、本院九十年七月十八日訊問筆錄、九十年八月二十日訊問
    筆錄、九十年十二月五日訊問筆錄）；另證人丙○○於原審及本院調查中亦翻異
    前詞，改稱：我也是向丁○○要的，並非買的，當時警訊中因為警察很兇，所以
    才作如此供述，因為我藥癮發作，所以會和丁○○互通有無，是乙○○介紹我認
    識丁○○的，我只有看過甲○○，並不認識甲○○云云（見原審卷第一五二頁正
    面、本院九十年十一月十四日訊問筆錄、九十年十一月二十一日訊問筆錄、九十
    年十二月五日訊問筆錄），綜上以查，被告丁○○、證人乙○○、證人丙○○嗣
    後翻異前詞之供述及證述，不僅與其等於警訊及初次偵查中所述相互矛盾，且證
    人乙○○、許正雄嗣後翻異前詞之證述，更與常情有悖，概以海洛因物稀價昂，
    取得不易，且為政府嚴予查緝取締之違禁物，而非法販賣海洛因之刑責甚重，凡
    非法販賣海洛因者苟無利潤可圖，衡情應無甘冒被查緝法辦重刑之危險而無端無
    償供應他人之理，則證人乙○○、丙○○是否因礙於情面，抑或為被告二人脫免
    所涉販賣毒品罪責以求自保，而使其證述前後不一而降低法院之採信程度，是以
    本院認證人乙○○、丙○○嗣後翻異前詞之證述，均應屬事後迴護被告二人之詞
    ，殊無足採；而被告丁○○於警訊及初次偵查中已將毒品交易予證人乙○○、丙○○之情節詳敘已如前述，又與證人乙○○、丙○○於警訊中所述互核一致，其
    嗣後翻異前詞之供述，與本院採擇其警訊及初次偵查中之供述均不相符，顯係事
    後知悉販賣毒品所涉刑責甚重，而為之避重就輕推諉卸責之詞，亦殊無可採。
  (四)又被告甲○○於警訊中先辯稱：我知道我女友丁○○有注射吸食海洛因之習慣，
    在我房間所查獲之注射針筒應該是她在使用的，並不是我在使用的，我不知道丁○○所交予警方七小包海洛因是誰的，我已經沒有吸食或注射海洛因之行為，我
    不知道丁○○有無以0000000三之此具行動電話販賣毒品，我本人並
    沒有參與，我曾聽丁○○說海洛因是向高雄綽號「阿草」男子購買的，那七小包
    海洛因是如何分裝、在何處分裝，我不知道云云（見警一卷第七頁正面、反面、
    第八頁正面），嗣於偵查、原審及本院調查、審理中再改以首揭情詞置辯，則觀
    以被告甲○○於警訊先辯以本案與之毫無關聯，嗣於偵查、原審及本院審理中才
    逐漸吐漏部分實情，足見其上開所辯，要屬避重就輕推諉圖卸之詞，已難令本院
    信其何次所辯足採。被告甲○○於本院調查中另辯稱：八十九年四、五月間係在
    服役等語，並提出海軍陸戰隊新兵訓練指揮部驗退證明單及徵集令等件以佐其說
    ，本院經核上開文件以觀，被告甲○○確係於八十九年四月十八日入營，而因肝
    功能試驗異常，於八十九年五月十六日遭驗退離營，此有前開驗退證明單及徵集
    令等件附卷可憑，惟據被告丁○○於警訊中曾供稱：甲○○於八十九年五月中旬
    開始販售毒品等語（見警一卷第四頁反面）；復於原審調查中亦供稱：甲○○在
    當兵前後均有販賣毒品等語（見原審卷第一二二頁正面）；再於本院調查中供稱
    ：手機都是甲○○使用，甲○○當兵期間要我幫他接電話並記下打電話來之姓名
    ，等我到部隊會客時，再向甲○○說何人打過電話來，甲○○當兵期間我每星期
    都有去看他。甲○○當兵期間有打電話給我說他一定有辦法辦驗退，我向他說打
    電話來的人很兇，我問甲○○是否可以關機，他叫我不要關機，他一個月內就會
    驗退回來，等回來再說等語（見本院九十年七月二十五日訊問筆錄），被告丁○○又稱「乙○○有打電話來找甲○○，甲○○有跟我說他要到活動中心，有很多
    人來找甲○○，我曾看過甲○○拿海洛因給找甲○○的人，甲○○的母親曾跟我
    說過要我擔罪」等語（見本院九十年八月二十日訊問筆錄），而被告甲○○於本
    院調查中亦供承：於服役期間，有以電話和丁○○互通有無，又因為服兵役時吐
    血，有打電話回家報平安，可能提起會退役等情（見本院九十年八月一日訊問筆
    錄、九十年八月二十日訊問筆錄），衡情以觀，被告丁○○與被告甲○○均坦承
    於案發當時已交往五年之久，且二人當時又係同居關係（見本院九十年十二月五
    日訊問筆錄），關係顯然較平常人更為密切，被告丁○○於初次偵查中尚為被告
    乙○○求情（見偵查一卷第十四頁反面），顯見被告丁○○於警訊及初次偵查中
    為免被告甲○○被判軍法，尚以迴護之詞維護同居男友，更遑論其欲惡意涉詞誣
    攀被告甲○○，然其迴護之詞，亦足以令被告甲○○之行為合致於本案販賣毒品
    之構成要件，堪信被告丁○○此部分所述等情屬實，是以被告甲○○、丁○○於
    八十九年三、四月間向綽號「阿草」或「草兄」之人販入第一級毒品海洛因後，
    確實係出於共同意圖營利販賣海洛因之犯意聯絡及行為分擔，即令被告甲○○於
    八十九年四月十八日起至八十九年五月十六日止係在服兵役期間，亦可由被告丁○○以電話或會客等聯繫方式告知被告甲○○使其知情有何人欲購毒品等情事，
    是以被告甲○○辯稱其於當兵期間對於丁○○販賣毒品均不知情云云，顯非可採
    ，再被告二人販毒過程顯有犯意之聯絡及行為之分擔，或先由被告丁○○接聽電
    話，或僅由被告丁○○出面交貨海洛因，用以輾轉過濾以規避被查獲之風險，然
    此均不影響被告二人共同正犯之成立。
  (五)再據本案現場查獲之員警戊○○於本院調查中到庭結證稱：我們查到乙○○時，
    要乙○○以行動電話給賣主約他出來，先約在甲○○家附近廟前廣場，但等了很
    久賣主沒有出來，乙○○又打電話去，賣主說直接到甲○○家，當時我們要去甲○○家時，甲○○騎機車到廟前廣場，我們就將甲○○帶到他家搜索，乙○○打
    電話是講術語，直接問對方有沒有，對方說有以後，乙○○就說一或二等語明確
    （見本院九十年八月一日訊問筆錄）；而被告甲○○於偵查中亦供承：查獲當天
    乙○○打行動電話向我說先要找丁○○，我說她不舒服，後來說「二」，約定在
    我們那邊活動中心見面，當時我載我女兒去買東西，約他在廟口，後來他又打電
    話來，我叫他來我家等語（見偵查一卷第九頁反面），衡諸常理，證人戊○○係
    臺南市警察局刑警隊警員，平日職司刑事犯罪偵防工作，以維社會秩序及民眾安
    全，且本案又係先查獲證人乙○○後，再據證人乙○○之證述進而循線查獲被告
    二人，又豈會恣意捏造事端而至被告二人家中任意搜索栽贓被告二人有販賣毒品
    之嫌？且證人戊○○所述情節又與被告甲○○所供情節大致相符，足認證人戊○○之證言應為可採，是以本案查獲情節，係由臺南市警察局員警帶同證人乙○○
    至臺南市○○區○○街朝皇宮前，由證人乙○○撥打0000000三號行
    動電話，由被告甲○○接聽，證人乙○○表明要找被告丁○○，被告甲○○乃答
    稱被告丁○○生病，證人乙○○即以台語向被告甲○○問稱「有嘸？」，被告甲○○乃要求證人乙○○至其住處再說，證人乙○○隨即表示五分鐘後在廟旁活動
    中心見，且表明要買「二（即二千元）」，被告甲○○又答稱不要在活動中心，
    改在廟前，然約定時間過後證人乙○○未見被告甲○○，乃再打電話與被告甲○○聯絡，被告甲○○要求證人乙○○至其住處見面，並於接完電話後，隨即騎機
    車外出查看，而為警查獲等情堪以認定，另參以被告甲○○能於查獲當日與證人
    乙○○以簡短之行動電話通訊中即瞭解欲購買毒品者之暗語，進而相約交易地點
    ，益徵被告甲○○先前應有販賣毒品之犯行，其前開所辯，當屬空言卸責避重就
    輕之詞，不足採信。
  (六)雖證人丙○○於第一次警訊時證稱似曾購買多次毒品等云；然依其第二次警訊僅
    供稱購買一次，雖前後所供次數不一，但其就販毒罪最主要之構成要件事實，例
    如賣毒者其人、交易方式、購買金額、交易毒品種類、交易時間、地點等均已供
    述甚明，且核與事實相符，自足採信已如前述，雖購買次數有一次、多次之岐異
    ，但依「罪疑微輕」、「利益歸被告」之原則及刑事訴訟法第一百五十四條：「
    犯罪事實應依證據認定之，無證據不得推定其犯罪事實」之規定，且又無其他積
    極證據，足以補強證明確係多次，則本院認定被告二人共同販賣海洛因予丙○○
    之次數係一次，要無違誤，斷不能徒以證人丙○○所供次數有一次、多次之差異
    ，即行推翻其所為證言，而竟認為被告二人並未賣毒予丙○○云云，被告丁○○
    其辯護人具狀辯稱：證人丙○○供述前後矛盾不一，顯有瑕疵云云，當係對於上
    開證據法則有所誤解，並非正確論述，毫無可採。
  (七)本案現場查獲被告二人所有之疑似海洛因白色粉末，經送法務部調查局鑑定結果
認：「送驗白粉七包均含第一級第六項毒品海洛因成分，合計淨重零點三二公克
    ，包裝重三點四五公克」等情，此有該局所出具之鑑定通知書一份附卷可參，是
    以該白色粉末確屬海洛因無訛，被告甲○○雖辯以該分裝之七小包係供己施用云
    云，惟被告丁○○於警訊中已供承該分裝之七小包海洛因均係用來販售他人之用
    ，復觀以海洛因物稀價昂，取得不易，且為政府嚴予查緝取締之違禁物，而非法
    販賣海洛因之刑責甚重，凡非法販賣海洛因者苟無利潤可圖，衡情應無甘冒被查
    緝法辦重刑之危險而無端平價供應他人，基上說明，堪認本件被告二人販入海洛
    因之價格必較販出之價格低廉，或以同一價格而減少海洛因之份量，而有從中賺
    取差額利潤圖利之意圖及事實，此應屬合於論理法則且不違背社會通常經驗之理
    性判斷，且被告二人與證人乙○○、丙○○彼此並無特殊之交情，苟被告二人買
    賣間無利潤可圖，則被告二人縱使至愚亦無甘冒被移送法辦之危險，平白從事非
    法販賣之理，是被告二人應係以該分裝好之小包海洛因販賣予證人乙○○、丙○○，且從中必有賺取利潤等情堪以認定，被告二人有營利之意圖灼然甚明。
  (八)綜上所述，被告二人前開所辯，要屬事後空言規避推諉圖卸之詞，均殊無可採，
    本件事證已臻明確，被告二人之犯行均洵堪認定，應予依法論科。
二、按海洛因業經毒品危害防制條例第二條第二項第一款列為第一級毒品，禁止非法
    持有、施打、吸用、製造、運輸及販賣。核被告甲○○、丁○○所為，係犯毒品
    危害防制條例第四條第一項之販賣第一級毒品罪。又被告甲○○另於八十九年五
    月三十日上午十時五十分許，因警方查獲證人乙○○施用毒品，遂命證人乙○○
    聯絡被告甲○○佯稱欲購買海洛因，尚未進行交易之際為警查獲，因而未遂，係
    犯毒品危害防制條例第四條第五項、第一項販賣第一級毒品未遂罪。被告二人持
    有第一級毒品海洛因之低度行為，應被販賣之高度行為所吸收，不另論罪。被告
    二人就上開四次販賣既遂之犯行均具有犯意聯絡及行為分擔，均為共同正犯。被
    告甲○○先後四次既遂及一次未遂犯行、被告丁○○先後四次既遂犯行，時間緊
    接，所犯為構成要件同一之罪名，顯係基於概括犯意反覆為之，屬連續犯，應從
    一重以連續販賣第一級毒品既遂罪論斷，因被告二人所涉本件之販賣第一級毒品
    部分，法定本刑為死刑或無期徒刑，依法不得加重。
三、原審因認被告二人之犯行罪證明確予以論處被告甲○○、丁○○共同連續販賣第
    一級毒品，各處無期徒刑，均褫奪公權終身，固非無見。惟查，(一)原審於事實欄
    中認定被告二人於八十九年五月十六日以後之中旬某日共同販賣第一級毒品予證
    人乙○○，惟於理由欄中並未敘明何以認定該等時間之理由，而本院採擇證人乙○○於警訊中證述之時間點已如前述，是以原審就此次交易顯有判決不備理由之
    違誤，自有未洽。(二)原審於事實欄中認定被告二人於八十九年五月間某日共同販
    賣第一級毒品予證人丙○○，惟據證人丙○○於第一次警訊中所述，係在製作警
    訊筆錄（即八十九年五月三十日）前二星期購買等語（見警一卷第二十一頁正面
    ），雖證人丙○○於第二次警訊筆錄中另稱係在八十九年五月初某日十五時許購
    買，惟於該次筆錄中尚有括號附註（即二星期前），則依該等時間推算，應認證
    人丙○○係於八十九年五月中旬某日（五月十七日以後）向被告二人購買方符合
    推論，原審就此亦殊未詳查，自有違誤。(三)原審漏未論及被告甲○○最後一次販
    賣未遂之犯行，亦有違誤。被告二人上訴意旨雖均否認犯罪，徒陳詞指摘原判決
    不當，雖均無可取，然原判決既有可議，自應由本院將原判決撤銷改判。
四、爰審酌被告二人之素行、犯罪動機、手段、智識程度、販賣毒品之次數、對社會
    及他人所造成之損害及犯罪後猶否認販賣犯行，毫無悔意等一切情狀，各量處如
    主文所示之刑，並依刑法第三十七條第一項之規定，均宣告褫奪公權終身。另按
    刑法第五十九條得酌量減輕其刑之規定，必以被告犯罪之情狀可憫恕者，始足當
    之。查本件被告一為二十一歲，另一為二十歲，均屬年輕力壯，僅因均染有施用
    海洛因之惡習，為支付施用毒品之花費，不惜危害社會其他大眾之健康，竟鋌而
    走險，意圖營利，共同販賣海洛因多次，事後尚且互相推拖責任，亦不供出海洛
    因確實來源，毫無悔意，經本院反覆推敲，斟酌再三，仍認被告二人之犯罪情狀
    並無任何可憫恕之處，自無從依刑法第五十九條之規定酌量減輕其刑，併此敘明
    。又扣案之海洛因七包（合計淨重零點三二公克，包裝重三點四五公克），係查
    獲之毒品，依毒品危害防制條例第十八條第一項前段之規定宣告沒收銷燬。至鑑
    驗所耗損之毒品，既已滅失，爰不另為沒收銷燬之諭知，附此敘明。扣案之行動
    電話機具壹支，係被告甲○○所有且係供被告二人犯毒品危害防制條例第四條第
    一項販賣第一級毒品罪之空中通訊交通工具，應依毒品危害防制條例第十九條第
    三項規定宣告沒收。又被告二人共同賣出海洛因四次，每次賣出價格為一千元，
    則渠等販賣所得共計四千元，亦依毒品危害防制條例第十九條第一項之規定宣告
    沒收，如全部或一部不能沒收時，以其二人財產抵償之。另在臺南市○○街一三
    一巷三十一號之證人乙○○住處搜獲之證人乙○○所有注射針筒一支、小塑膠袋
    一個，與本案被告二人販賣毒品之犯罪事實無涉，爰不另予宣告沒收。
據上論斷，應依刑事訴訟法第三百六十九條第一項前段、第三百六十四條、第二百九
十九條第一項前段，毒品危害防制條例第四條第一項、第十八條第一項前段、第十九
條第一項、第三項，刑法第十一條、第二十八條、第五十六條、第三十七條第一項，
判決如主文。
本案經檢察官許仲瑩到庭執行職務。
中    華    民    國      九十      年      十二      月      十九      日
                                  臺灣高等法院臺南分院刑事第六庭
      審判長法官  楊    明    章
                                            法官  戴    勝    利
                                            法官  顏    基    典
右正本證明與原本無異。
如不服本判決，應於判決送達後十日內向本院提出上訴狀，其未敘述理由者並應於提
出上訴狀後十日內向本院補提理由書（應附繕本)。
                                      法院書記官  呂    嘉    文
中    華    民    國      九十      年      十二      月      二十      日
附錄法條：
毒品危害防制條例第四條第一項：製造、運輸、販賣第一級毒品者，處死刑或無期徒
                              刑；處無期徒刑者，得併科新台幣一千萬元以下罰
                              金。


司法院資訊處製作；財團法人民間司法改革基金會備份。
